【裁判字號】    92,台抗,365
【裁判日期】    920828
【裁判案由】    搶奪聲請再審
【裁判全文】
最高法院刑事裁定                                九十二年度台抗字第三六五號
    抗  告  人  甲○○
右抗告人因搶奪案件，不服台灣高等法院台南分院中華民國九十二年七月九日駁回聲
請再審之裁定（九十二年度聲再字第九四號），提起抗告，本院裁定如左：
    主  文
抗告駁回。
    理  由
本件原裁定以按再審係對確定判決之事實錯誤而為之救濟方法。而刑事訴訟法第四百
二十條第一項第六款所謂「發現確實之新證據」，係指該證據於事實審法院判決前業
已存在，為法院、當事人所不知，不及調查斟酌，至其後始行發現，且就證據本身形
式上觀察，固不以絕對不須經過調查程序為條件，但必須顯然可認為足以動搖原有罪
確定判決，而為受判決人無罪、免訴或輕於原判決所認罪名之判決者為限。亦即該「
新證據」須可認為確實具有足以動搖原確定判決，而對受判決人為更有利判決之「顯
然性」外，尚須具備該證據係在事實審法院於判決前已存在，因未經發現，不及調查
斟酌，或審判時未經注意，至其後始行發現之「嶄新性」特質，二者均屬不可或缺，
倘未兼備上開所謂「顯然性」與「嶄新性」之二種聲請再審新證據之特性，即不能據
為聲請再審之原因。抗告人聲請再審所憑之「機車型號表」、「報案紀錄」、「有無
交付名片」及「交付定金五千元」等證據，不但於原審判決時業已存在，且經原確定
判決分別於其理由欄二第（一）、（六）、（七）項中，加以論斷及說明，此等證據
，均不符前述「嶄新性」特質，即非屬發現確實之新證據，自不得據為再審之理由。
又該本田牌六百西西重型機車，於本案審理時，其機車實體尚存在，且有該車照片四
幀、進口報單二紙及贓證物認領保管單一紙在卷為憑。抗告人於事後提出該型機車之
型號目錄聲請再審，其證據價值實難取代該機車實體及卷附照片等證據。而報案紀錄
僅為告訴人陳述事實發生之過程，至於該事實應構成抗告人何一犯行，為法院認定之
職權，殊難以報案紀錄未記載「搶奪」一詞，即謂法院不能為「搶奪罪」之認定；再
者，抗告人「交付名片」與「交付定金」與否等事由，不但無礙原確定判決對抗告人
犯搶奪罪之認定，且原確定判決亦已說明抗告人交付名片、定金與告訴人，係為誘使
告訴人將機車供其試乘之手段，準此，尚難以此等證據之本身形式上觀察而認顯然足
以動搖原有罪確定判決，是亦與前開所述之「顯然性」不符，要非發現確實之新證據
，自不得據為再審之理由。因認抗告人依刑事訴訟法第四百二十條第一項第六款之規
定聲請再審，為無理由，裁定駁回。經核於法並無違誤。抗告意旨仍執其據以聲請再
審之所謂新證據，指摘原裁定駁回其再審之聲請，有不載理由之違法；非有理由，應
予駁回。
據上論結，應依刑事訴訟法第四百十二條，裁定如主文。
中      華      民      國    九十二    年      八      月   二十八     日
                              最高法院刑事第二庭
                                  審判長法官  陳  錫  奎
                                        法官  洪  清  江
                                        法官  李  伯  道
                                        法官  邵  燕  玲
                                        法官  陳  世  雄
      右正本證明與原本無異
                                              書  記  官
中      華      民      國    九十二    年      九      月      四      日


司法院資訊處製作；財團法人民間司法改革基金會備份。
